臺灣高等法院民事判決　　　　　　　　　 96年度上字第426號
上　訴　人　乙○○○
　　　　　　丙○○
共　　　同
訴訟代理人　趙昌平律師
　　　　　　戴雯琪律師
被　上訴人　甲○○
訴訟代理人　林良財律師
複　代理人　李明哲律師
上列當事人間遷讓房屋等事件，上訴人對於中華民國96年4月9日
臺灣桃園地方法院94年度訴字第1018號第一審判決提起上訴，本
院於96年8月26日言詞辯論終結，判決如下：
    主  文
原判決關於命上訴人連帶給付之損害金超過新台幣肆拾壹萬零玖
佰元及自民國96年1月1日起至遷讓返還房屋之日止按月以新台幣
貳萬零肆佰壹拾伍元計算部分，及該部分假執行之宣告，暨訴訟
費用之裁判，均廢棄。
前開廢棄部分，被上訴人在第一審之訴及假執行之聲請均駁回。
其餘上訴駁回。
第一、二審訴訟費用由上訴人連帶負擔。
    事實及理由
一、上訴人聲明：（一）原判決關於不利上訴人部分廢棄。（二
    ）前開廢棄部分，被上訴人在第一審之訴駁回。
    被上訴人聲明：上訴駁回。
二、被上訴人起訴主張：伊自原法院92年度執字第34963號強制
    執行事件（下稱系爭執行事件）拍賣程序拍定買受坐落桃園
    縣蘆竹鄉○○○段380-6地號土地，及其上門牌號碼桃園縣
    蘆竹鄉○○路○段8號之未辦理保存登記同段2862建號3層樓
    房屋1棟（下稱系爭房屋，與前開土地合稱系爭房地），並
    於93年9月15日取得原法院核發之不動產權利移轉證書。伊
    於同年10月4日將系爭房地出賣予訴外人李寶玉、莊雅惠，
    並辦妥土地所有權移轉登記，因系爭房地遭上訴人二人無權
    占有，李寶珠、莊雅惠遂將系爭房地再轉賣予伊，並於94年
    3月22日辦妥土地所有權移轉登記。伊取得系爭房地所有權
    後，請求上訴人遷讓系爭房屋遭拒。上訴人二人無權占有伊
    所有之系爭房屋，伊自得基於所有物返還請求權、侵權行為
    及不當得利之法律關係，請求上訴人遷讓返還系爭房屋，及
    自94年3月22日起至遷讓系爭房屋之日止，按月給付伊按相
    同地段、屋況之租金行情即每月6萬5000元之損害金。另上
    訴人雖對系爭執行事件就系爭房地所為之強制執行程序，提
    起第三人異議之訴，並聲明撤銷執行程序，惟已終結之拍賣
    程序不能依異議之訴有理由之判決予以撤銷，故上訴人二人
    另案提起之第三人異議之訴，對本件訴訟並無影響等情。求
    為命：上訴人二人遷讓返還系爭房屋，及自94年3月22日起
    至遷讓返還系爭房屋之日止，按月連帶給付6萬5000元之判
    決（原審判決上訴人應將系爭房屋遷讓返還被上訴人，並自
    94年3月22日起至遷讓返還系爭房屋之日止，按月連帶給付
    被上訴人4萬9000元，駁回被上訴人其餘之訴。被上訴人就
    其敗訴部分未提起上訴，已告確定）。
　　上訴人則以：被上訴人雖自原法院強制執行程序拍定取得系
    爭房地之所有權，惟系爭房地實係上訴人乙○○○所有而借
    用訴外人李政信之名義登記，嗣李政信與訴外人李傳風通謀
    虛偽移轉登記系爭房地予李傳風，李傳風再與訴外人李文魁
    偽造假債權，而聲請原法院查封拍賣系爭房地，由被上訴人
    拍定取得所有權。惟上訴人乙○○○業對李傳風、李文魁提
    起第三人異議之訴，如獲判決勝訴確定，則被上訴人即非合
    法之所有權人，無權請求伊等遷讓系爭房屋及損害賠償。另
    系爭房屋每月所得獲取之租金應低於4萬9000元云云，資為
    抗辯。
三、兩造不爭執之事實：
（一）被上訴人自原法院強制執行程序拍定取得系爭房地之所有
      權，於93年10月4日出賣予訴外人李寶玉、莊雅惠並辦妥
      土地所有權移轉登記，李寶珠、莊雅惠復於94年3月22日
      再出賣予被上訴人，並辦妥土地所有權移轉登記。
（二）系爭房屋為上訴人二人占有中。
（三）證據：系爭房地之不動產權利移轉證書、土地登記簿謄本
      （原審卷第1宗7-11頁）。
四、被上訴人請求上訴人遷讓返還系爭房屋及損害賠償，有無理
    由，詳述如下：
（一）按所有人對於無權占有或侵奪其所有物者，得請求返還之
      ，民法第767條前段定有明文。又依民事訴訟法第277條前
      段規定，當事人主張有利於己之事實者，就其事實有舉證
      之責任。被上訴人主張上訴人無權占有系爭房屋，請求遷
      讓返還系爭房屋；經查上訴人對於被上訴人自系爭執行事
      件拍賣程序拍定買受系爭房屋，並取得不動產權利移轉證
      書之事實並無爭執，僅以非無權占有云云為抗辯，自應由
      上訴人就所抗辯伊等之占有係有正當權源負舉證責任。
（二）又按強制執行法第15條所定第三人異議之訴，以排除執行
      標的物之強制執行為目的，故同條所謂強制執行程序終結
      ，係指對於執行標的物之強制執行程序終結而言；執行標
      的物經拍賣終結而未將其賣得價金交付債權人時，對於該
      執行標的物之強制執行程序，不得謂已終結，第三人仍得
      提起異議之訴，但已終結之拍賣程序不能依此項異議之訴
      有理由之判決予以撤銷；故該第三人僅得請求交付賣得價
      金，不得請求撤銷拍賣程序（司法院院字第2776號解釋參
      照）。上訴人雖抗辯上訴人乙○○○已就系爭執行事件提
      起第三人異議之訴，如獲勝訴判決，則伊等占有系爭房地
      自有正當權源云云；惟查系爭房地既已經強制執行拍賣程
      序拍定並經原執行法院核發權利移轉證書予被上訴人，揆
      諸前開司法院解釋意旨，上訴人已不得請求撤銷系爭房地
      之原拍賣程序，自無法依提起第三人異議之訴取得占有系
      爭房屋之合法權源，被上訴人為系爭房屋所有權人之地位
      ，亦不因此而受影響，上訴人所為抗辯，為不足採。上訴
      人復未舉證證明伊等占有系爭房屋之正當權源，所為占有
      自屬無權占有。從而被上訴人依民法第767條前段規定，
      請求上訴人遷讓返還系爭房屋，應屬有據。
（三）再按因故意或過失，不法侵害他人之權利者，負損害賠償
      責任；數人共同不法侵害他人之權利者，連帶負損害賠償
      責任，民法第184條第1項前段、第185條第1項前段分別定
      有明文。被上訴人所有之系爭房屋既遭上訴人二人無權占
      有，被上訴人自無法使用收益，被上訴人主張其因上訴人
      二人無權占有系爭房屋，致不能使用系爭房屋而受有相當
      於租金之損害，堪信為真實。從而被上訴人依侵權行為之
      法律關係，請求上訴人連帶負損害賠償責任，應屬有據。
      又按依土地法第97條第1項規定，城市地方房屋之租金以
      不超過土地及其建築物申報總價年息百分之10為限；故被
      上訴人請求上訴人連帶賠償相當於租金之損害，應以土地
      法第97條第1項之土地及其建築物申報總價年息百分之10
      為上限。經查被上訴人拍定買受系爭房屋之價格為213萬2
      000元（原審卷7頁），又系爭房屋所在系爭380-6地號土
      地之申報地價於94年、95年均為每平方公尺1280元，自96
      年起為2320元，有土地登記謄本可憑（原審卷11頁、本院
      卷77、79頁）；依上開標準核算，上訴人應連帶給付被上
      訴人自94年3月22日起至95年12月31日止相當於租金之損
      害賠償為41萬0900元，自96年1月1日起至遷讓返還系爭房
      屋之日止，為每月2萬0415元，其計算式如下：
      1.94年3月22日起至95年12月31日，計41萬0900元：
      （1,280元／平方公尺×137平方公尺＋2,132,000元）×
      10%×（285／365年＋1年）＝410,900元（元以下四捨五
      入，下同）
      2.96年1月1日起，每月計2萬0415元：
      （2,320元／平方公尺×137平方公尺＋2,132,000元）×
      10% ÷12月＝20,415.33元
五、綜上所述，被上訴人本於所有物返還請求權，請求上訴人二
    人遷讓返還系爭房屋及依侵權行為之法律關係，請求上訴人
    連帶給付41萬0900元，並自96年1月1日起至遷讓返還系爭房
    屋之日止按月連帶給付2萬0415元，為有理由，應予准許；
    至超過上開範圍之請求，則為無理由，不應准許。原審就上
    開不應准許部分，所為上訴人敗訴判決，尚有未洽；上訴論
    旨指摘原判決此部分不當，求予廢棄改判，為有理由；就上
    開應准許部分，所為上訴人敗訴判決，並無不合；上訴論旨
    指摘原判決此部分不當，求予廢棄改判，為無理由。
六、兩造其餘之攻擊或防禦方法及未經援用之證據，經本院斟酌
    後，認為均不足以影響本判決之結果，無逐一詳予論駁之必
    要。併此敘明。
七、據上論結，本件上訴為一部有理由，一部無理由，依民事訴
    訟法第450條、第449條第1項、第79條、第85條第2項，判決
    如主文。
中　　華　　民　　國　　96　　年　　9 　　月　　11　　日
                  民事第八庭
                      審判長法　官  劉勝吉
　　　　　　　　　　　  　　法　官  連正義
　　　　　　　　　　　  　　法　官  鄭威莉
正本係照原本作成。
上訴人如不服本判決，應於收受送達後20日內向本院提出上訴書
狀，其未表明上訴理由者，應於提出上訴後20日內向本院補提理
由書狀（均須按他造當事人之人數附繕本）上訴時應提出委任律
師或具有律師資格之人之委任狀；委任有律師資格者，另應附具
律師資格證書及釋明委任人與受任人有民事訴訟法第466條之1第
1項但書或第2項（詳附註）所定關係之釋明文書影本。
被上訴人不得上訴。
中　　華　　民　　國　　96　　年　　9 　　月　　12　　日
　　　　　　　　　　　　　　書記官  李垂福
附註：
民事訴訟法第466條之1（第1項、第2項）：
對於第二審判決上訴，上訴人應委任律師為訴訟代理人。但上訴
人或其他法定代理人具有律師資格者，不在此限。
上訴人之配偶、三親等內之血親、二親等內之姻親，或上訴人為
法人、中央或地方機關時，其所屬專任人員具有律師資格並經法
院認為適當者，亦得為第三審訴訟代理人。
